【裁判字號】    92,上訴,776
【裁判日期】    921224
【裁判案由】    違反貪污治罪條例
【裁判全文】
臺灣高等法院臺南分院刑事判決            九十二年度上訴字第七七六號      ｇ
      上  訴  人  臺灣雲林地方法院檢察署檢察官
      被      告  丁  ○  ○
      選任辯護人  洪  秀  一  律師
      被      告  甲  ○  ○
      選任辯護人  劉    意  律師
      被      告  丙  ○  ○
右上訴人因被告違反貪污治罪條例案件，不服臺灣雲林地方法院九十二年度訴字第四
○號中華民國九十二年五月二十二日第一審判決（起訴案號：臺灣雲林地方法院檢察
署九十一年度偵字第三七三、一三三一號），提起上訴，本院判決如左：
      主      文
上訴駁回。
      理      由
壹、公訴意旨略以：被告丁○○係雲林縣警察局戶政課之課員（按應係八十九年十一
    月後調任），被告甲○○係雲林縣警察局斗六分局之刑事小隊長；均係依法令從
    事公務之人員。被告丙○○為丁○○父親之好友。乙○係位於雲林縣斗南鎮田頭
    里田頭八之一號「新富汽車修理廠」之負責人。緣於民國（下同）八十六年四月
    五日晚間，丙○○駕駛車牌號碼ＳＯ－二二六六號自用小客車，自嘉義縣林內鄉
    ○○道台三線往雲林縣斗六市方向行駛，於行經林內鄉天元莊旁加油站前時，與
    潘枝祥所駕駛之車牌號碼ＲＦ－０六八七號自用小客車發生碰撞，丙○○因傷至
    醫院檢查，乙○將上開二部肇事之車輛拖往右開「新富汽車修理廠」。後雙方經
    乙○促成和解，並由乙○代寫和解書乙份，丙○○同意支付潘枝祥修車費用新台
    幣（下同）十二萬元，並將潘枝祥右開車輛交由乙○修復。丙○○於八十六年四
    月十五、六日左右，將修車費十二萬元交付予潘枝祥。因丙○○事後反悔，不願
    給付上開修車費，竟請託當時擔任雲林縣警察局刑警隊隊員之丁○○幫忙，冀圖
    以警察身份施壓，不付修車費而取回車輛。詎丁○○於應允後，竟對於非主管或
    監督之事務，利用職權身分圖丙○○之私人利益，於八十六年五月十七日下午二
    時許，夥同潘枝祥及有犯意聯絡之丙○○及不知情之王寶蘭（丙○○之員工）等
    人至「新富汽車修理廠」索車。丁○○向乙○表明其係雲林縣警察局之課員身分
    後，要求不付十二萬元之修車費，將車讓潘枝祥取回，為乙○及其妻廖千慧所拒
    ；詎丁○○竟出手毆打乙○，致乙○受有前胸壁多處瘀傷、上腹瘀傷、兩上臂瘀
    傷、左膝腫漲等傷害，廖千慧見狀後，打電話向雲林縣警察局斗南分局新光派出
    所報案。因乙○受傷住院，丁○○為恐事態擴大，除要求新光派出所主管廖介裕
    、警員劉錫成不予備案外，並由劉錫成以電話要求丁○○、廖千慧和解，且約定
    於次日，即八十六年五月十八日，由廖千慧將潘枝祥之車輛開至新光派出所交予
    潘枝祥，潘枝祥則支付修車費十二萬元。雙方均依約如期履行。八十八年四月間
    ，丁○○調任雲林縣警察局斗南分局刑事組組長，因基於前述怨隙，與該組刑事
    小隊長甲○○及丙○○共同意圖使乙○受流氓處分，三人明知丙○○上開ＳＯ－
    二二六六號自用小客車業於八十六年四月六日已向乙○取回，丙○○於八十八年
    五月二十二日晚間八時四十五分許，在其位於雲林縣斗六市○○里○○路二二四
    巷三十二號之住所內，在丁○○之陪同下，由甲○○詢問並覆誦予不知情之偵查
    員劉穎杰筆記，虛偽記載：乙○不讓丙○○將所有之自小客車領回及索取二十五
    萬元修理費等不實筆錄。丁○○、甲○○又明知乙○與王友志、陳武勇、張嘉元
    等人發生互控之時間係八十二、八十三年間之情事，然為符合「流氓行為逾三年
    者，不得提報」之規定，竟由甲○○分別於八十八年六月六日、八十八年六月七
    日、八十八年七月六日，在斗南分局等地，對王友志、陳武勇、張嘉元等人製作
    不實筆錄，將上開互控之發生時間虛偽記載為八十六年間所發生，以此方式偽造
    證據，誣攀乙○有流氓行為。前述虛偽不實之筆錄並由甲○○於八十九年四月七
    日，填寫流氓調查資料表後進而行使之，於八十九年間層報並通過雲林縣警察局
    、內政部警政署審查，提報乙○並為流氓；並於八十九年五月二十五日移送臺灣
    雲林地方法院審理，誣告乙○有流氓行為。嗣因前述丙○○、王友志、陳武勇、
    張嘉元等人筆錄之行為時間與內容不實，於八十九年十二月三十日為雲林地方法
    院裁定不付感訓，並於九十年四月二十三日經臺灣高等法院台南分院裁定抗告駁
    回，因而認被告丁○○、甲○○、丙○○涉犯檢肅流氓條例第十七條第二項後段
    、前段、第一項、刑法第二百十六條、第二百十三條之意圖他人受流氓處分而使
    用偽造證據之準誣告罪嫌；被告丁○○以警察身分要求不付潘枝祥十二萬元修車
    款之行為，係另犯貪污治罪條例第六條第一項第五款、第二項對於非主管或監督
    之事務，利用職權身分圖私人不法利益之未遂罪嫌云云。
貳、公訴人認被告丁○○、甲○○、丙○○涉犯檢肅流氓條例第十七條第二項後段、
    前段、第一項、刑法第二百十六條、第二百十三條之意圖他人受流氓處分而使用
    偽造證據之準誣告罪嫌及被告丁○○涉犯貪污治罪條例第六條第一項第五款、第
    二項對於非主管或監督之事務，利用職權身分圖私人不法利益之未遂罪嫌，係
    以(一)、告訴人乙○之指訴、被告丙○○之供述、證人王友志、陳武勇、張嘉元、
    潘枝祥、廖千慧、廖介裕、劉錫成、劉穎杰之證述。(二)行政院衛生署雲林醫院八
    十九年五月十八日之診斷證明書、被告丙○○、證人潘枝祥之和解書乙紙、證人
    潘枝祥所有車牌號碼ＲＦ－０六八七號自用小客車之修車估價單、雲林縣流氓調
    查資料表、內政部警政署複審流氓認定書、原審治安法庭八十九年度感字第四號
    裁定書、本院治安法庭九十年度感抗字第十六號裁定書。(三)被告丁○○、甲○○
    、丙○○、證人王友志、陳武勇於法務部調查局之測謊報告書。
、訊據被告丁○○辯稱：當時是要去牽車，告訴人不給車並拿出榔頭及磚塊出來，
    就要打人，我只有帶丙○○去作筆錄，其他證人的筆錄我並沒有參與製作等語。
    被告甲○○辯稱：蒐證乙○流氓一事，係因縣議員張嘉元帶村民李木村前來分局
    陳情乙○不法事證而引發，當時蒐報到十二人，丁○○那時才遷調過來，當時丁○○給我的全年的評鑑是剛愎自用，不服從領導，丁○○他不可能要我去做這些
    事情，而我也不可能聽從他等語。被告丙○○辯稱：丁○○所說二十五萬元是乙○估兩部車的修理費，我的車子是十三萬，潘枝祥是十二萬，當時我請人來估價
    約需六萬元，我要拖回我的車子，付給他拖車費四千元，告訴人拖車時並沒有經
    過我的同意等語。
肆、被告丁○○免訴部分：
一、按犯罪後之法律已廢止其刑罰者，應諭知免訴之判決，刑事訴訟法第三百零二條
    第四款定有明文。
二、本件公訴意旨：以被告丁○○對於非主管或監督之事務，利用職權身分圖被告丙○○之私人利益，於八十六年五月十七日下午二時許，夥同潘枝祥及有犯意聯絡
    之被告丙○○及不知情之王寶蘭（丙○○之員工）等人至「新富汽車修理廠」索
    車。被告丁○○向乙○表明其係雲林縣警察局之課員身分後，要求不付十二萬元
    之修車費，將車讓潘枝祥取回，涉犯貪污治罪條例第六條第一項第五款、第二項
    對於非主管或監督之事務，利用職權身分圖私人不法利益之未遂罪嫌云云。
三、經查，貪污治罪條例第六條第一項第五款原規定「對於非主管或監督之事務，利
    用職權機會或身分圖私人不法之利益者」、第二項原規定「前項未遂犯罰之」，
    已於九十年十一月七日以總統（九０）華總一義字第九０００二一七六四０號令
    修正公布為「對於非主管或監督之事務，明知違背法令，利用職權機會或身分圖
    自己或其他私人不法利益，因而獲得利益者」，並於九十年十一月九日施行，是
    以修正後之貪污治罪條例第六條第一項第五款增列「因而獲得利益者」之要件，
    而認屬結果犯之範疇，並刪除未遂犯處罰之規定。本件公訴人認被告丁○○涉犯
    圖利未遂罪嫌之行為時間為八十六年五月十七日，犯罪後之九十年十一月九日修
    正施行之貪污治罪條例第六條第一項第五款、第二項既已刪除未遂犯之規定，廢
    止其刑罰，揆之上開規定，此部分自應諭知免訴之判決。
伍、無罪部分：
一、按犯罪事實應依證據認定之，無證據不得推定其犯罪事實；又不能證明被告犯罪
    者，應諭知無罪之判決；刑事訴訟法第一百五十四條、第三百零一條第一項分別
    定有明文。按誣告罪之成立，以犯人明知所訴虛偽為構成要件，若誤認有此事實
    ，或以為有此嫌疑，自不得遽指誣告；又誣告罪之成立，以告訴人所訴被訴人之
    事實必須完全出於虛構為要件，若有出於誤會或懷疑有此事實而為申告，以致不
    能證明其所訴之事實，縱被訴人不負刑責，而告訴人本缺乏誣告之故意，亦難成
    立誣告罪名。最高法院二十年上字第七一七號、四十四年台上字第八九二號判例
    參照。次按告訴人告訴，係以使被告受刑事訴追為目的，是其陳述是否與事實相
    符，仍應調查其他證據以資審認；又認定犯罪事實所憑之證據，雖不以直接證據
    為限，間接證據亦包括在內，然而無論直接或間接證據，其為訴訟上之證明，須
    於通常一般人均不致有所懷疑，而得確信其為真實之程度，始得據之為有罪之認
    定，倘其證明尚未達到此一程度，而有合理懷疑存在時，即不足為憑；亦據最高
    法院著有五十二年台上字第一三００號、七十六年台上字第四九八六號判例在案
    。
二、經查，被告甲○○開始進行蒐集告訴人乙○流氓事證，係因證人張嘉元帶同證人
    李木村前往斗南分局，而證人李木村指證告訴人乙○經營之修車廠平常有將報廢
    汽車或待修汽車停在里內的小路上妨害交通、霸佔道路，導致雙方因此發生紛爭
    ，告訴人乙○並對其有不法行為等情。業據被告甲○○供明在卷，核與證人張嘉
    元於原審證述：我是帶證人李木村前往斗南分局刑事組報案舉發時，甲○○在場
    ，我才對甲○○說乙○這個人很壞，我也曾與他發生糾紛等語相符（見原審卷二
    第四七頁），復有證人李木村及其子李錫源筆錄附原審卷二第二二五、二三五頁
    可憑，觀諸告訴人乙○流氓案件之證人筆錄之製作先後日期，製作證人李木村之
    警訊筆錄日期為八十八年五月十三日、製作證人丙○○、王友志、張嘉元、陳武
    勇、張清山之警訊筆錄日期則分別為八十八年五月二十二日、八十八年六月六日
    、八十八年七月六日、八十八年六月七日、八十八年六月六日，證人李木村之指
    證筆錄確為乙○流氓案件第一份證人指證筆錄，是被告甲○○辯稱其蒐集告訴人
    乙○之流氓事證，係源於證人張嘉元帶同證人李木村前來刑事組指證而開始，堪
    以採信。
三、被告甲○○辦理雲林縣警察局斗南分局轄區流氓業務，於八十八年五月間起至八
    十九年五月間止，持續蒐集告訴人乙○之流氓案件事證共八項，並分別由證人劉
    穎杰、被告甲○○、案外人蔡天斛、賴評乾等斗南分局多位偵查員，負責查訪被
    告丙○○、證人潘枝祥、王友志、張嘉元、陳武勇、鄭婉霞、張清標、張清山、
    李木村、李錫源、陳萬章、陳健忠等十二位證人，並製作上開十二位證人之筆錄
    ，蒐集不利於告訴人乙○之不法事證，此有雲林縣流氓調查資料表影本，及被告
    丙○○、證人潘枝祥、王友志、張嘉元、陳武勇、鄭婉霞、張清標、張清山、李
    木村、李錫源、陳萬章、陳健忠警訊筆錄在原審卷二第二一九－二三六頁可稽。
    由此看來被告甲○○等人蒐集告訴人乙○之流氓事證，前後花費之時間、蒐證之
    對象及範圍，相當廣泛，指證之證人既多達十二位，並由多位偵查員參與蒐證製
    作筆錄，能否由被告甲○○及丁○○任意上下其手，共同構陷告訴人乙○已不無
    疑問。況被告甲○○及上開多位偵查員分別蒐集告訴人乙○的八項流氓事證中，
    只有被告丙○○部分，係由被告丁○○提供，其餘七項流氓事證均看不出與被告
    丁○○有關，且被告丁○○經雲林縣警察局斗南分局於八十八年四月二十八日以
    斗警人字第三六九０號發布人事命令，始初任斗南分局第三組組長，此有該分局
    人事令影本附偵查卷二九五頁可稽，距離被告甲○○開始蒐集告訴乙○流氓事證
    之八十八年五月十三日（證人李木村指證筆錄日期）不過半個月，其與被告甲○○之同事關係，尚非熟悉之情況，衡情被告丁○○應不致敢冒然違法指示被告甲○○構陷告訴人乙○。參以被告甲○○如曾遵照被告丁○○之指示，共同故意構
    陷告訴人乙○，則二人之關係，理應非常密切，如膠似漆才是，然觀諸被告甲○○八十八年及八十九年全年評鑑表，被告丁○○對於被告甲○○之考核的評語，
    均有「剛愎自用，不服長官領導」等語，此有雲林縣警察局八十八年及八十九年
    全年評鑑表影本二份附原審卷二第二一四－二一五頁可稽，可見被告甲○○與丁○○平日同事關係相處並不融洽，實難想像被告甲○○會受被告丁○○之指示而
    為不法之誣陷行為，公訴人認被告甲○○及丁○○有共謀陷害告訴人乙○，實屬
    臆測之詞，尚乏實證。
四、公訴人又以被告丁○○、甲○○明知告訴人乙○與證人王友志、陳武勇、張嘉元
    等人發生互控之時間係八十二、八十三年間之情事，然為符合「流氓行為逾三年
    者，不得提報」之規定，竟由被告甲○○分別於八十八年六月六日、八十八年六
    月七日、八十八年七月六日，在斗南分局等地，對證人王友志、陳武勇、張嘉元
    等人製作不實筆錄，將上開互控之發生時間虛偽記為八十六年間所發生，以此方
    式偽造證據，誣攀告訴人乙○有流氓行為云云。然查，證人王友志、陳武勇、張
    嘉元於被告甲○○訊問時，除製作偵訊筆錄陳述乙○不法行為外，並未提出任何
    相關事證，供被告甲○○參酌調查，此有雲林縣警察局斗南分局流氓歷年不法事
    證資料卷附原審八十九年度感裁字第四號卷可稽，待原審治安法庭審理告訴人乙○流氓案件時，原審審理法官提示由告訴人乙○提供之相關王友志領回車輛收據
    影本、張嘉元與乙○調解書影本、東華公司與陳武勇太太沈秀枝和解書影本、估
    價單等事證，幫助證人王友志、陳武勇、張嘉元回復記憶時，三位證人方證稱：
    其等於警訊中證稱與告訴人乙○之紛爭發生於八十六年係因時間相隔已久，記錯
    了，才誤稱為八十六年，惟事實上都有與乙○發生糾紛等語，有原審八十九年度
    感裁字第四號乙○流氓卷八十九年十一月二十三日筆錄在卷可稽。其後證人王友
    志、陳武勇、張嘉元於內政部警政署刑事警察局調查及原審訊問時，基本上均作
    相同之證述，有警訊筆錄及原審訊問筆錄在卷可按。證人陳武勇雖於法務部調查
    局中部機動組改稱：「我向甲○○表示前述案件大概發生於四、五年前，並沒有
    向他確認發生時間，他為何如此記載，我不清楚。」於檢察官偵查中又改稱：「
    甲○○問我時，我說是八十六年以前，但是甲○○製作筆錄時寫八十六年，這我
    知道。」其前後之證述，已前後不一而不可採，且與其於案發時警訊及原審證述
    之情形相異，再參以被告甲○○製作證人陳武勇之筆錄係於其弟陳國英工廠，現
    場尚有陳國英、陳國英兒子等人，業據證人陳武勇證述在卷，被告甲○○在眾目
    睽睽之下，衡情應不敢虛偽記載，是證人陳武勇此部分之證詞，不足採為被告甲○○不利之認定。特別是證人王友志於八十八年六月六日接受被告甲○○製作筆
    錄時表明遭受乙○暴力脅迫係於八十六年五月間某日，於八十九年四月二十一日
    接受雲林憲兵隊調查官李偉作製作筆錄時，亦表示其與乙○發生之不法流氓行為
    係於八十六年五月 (見原審卷二六六第頁)，李偉作因而經軍事檢察官為不起訴
    處分在案（九十一年處字第○一二號，見原審卷二第一七四頁）, 而於八十九年
    四月二十六日被告甲○○再次複訊時，證人王友志更進一步確認發生的日期是八
    十六年五月三十日，而三份筆錄均經證人王友志簽名確認在案，此有三份筆錄附
    原審八十九年度感裁字第四號卷可稽，證人王友志既然分別於偵查人員李偉作及
    被告甲○○製作筆錄時，對於其與乙○發生發生紛爭之日期，均明確陳述為八十
    六年五月份，亦可應證非被告甲○○虛偽記載。被告甲○○製作證人王友志、陳
    武勇、張嘉元偵訊筆錄時，既係依據證人王友志、陳武勇、張嘉元之陳述，難謂
    其有明知不實虛偽記載，誣陷乙○之行為。至於被告甲○○於訊問證人王友志、
    陳武勇、張嘉元，調查告訴人乙○流氓事證時，疏於查證三位證人指述之相關事
    證及資料，固有其疏失之處，然其調查疏失責任，與故意虛偽製作不實偵訊筆錄
    ，誣陷告訴人乙○之刑事責任間，仍屬有間。
五、又被告甲○○於蒐集告訴人乙○流氓事證中，訊問證人王友志、陳武勇、張嘉元
    ，製作偵訊筆錄日期分別八十八年六月六日（第二次八十九年四月二十六日）、
    八十八年六月七日、八十八年七月六日，嗣於八十九年四月七日蒐集告訴人乙○
    七項流氓事證，而填載雲林縣流氓調查資料表，經被告丁○○審核，雲林縣警察
    局斗南分局長判行後，送請法務部調查局調查站、憲兵調查組及雲林縣警察局於
    八十九年五月二十四日會審各項資料屬實，認定告訴人乙○為情節重大流氓，建
    請准予不經告誡執行到案，並報請內政部警政署複審，內政部警政署於八十九年
    五月二十五日複審通過，認定告訴人乙○有流氓行為，合於檢肅流氓條例第二條
    第三、五款及同條例施行細則第五條之規定，且足以嚴重破壞社會秩序及危害他
    人生命、身體、自由、財產，應認定為情節重大流氓，並同意不經告誡，依法通
    知或拘提到案，此有證人王友志、陳武勇、張嘉元偵訊筆錄影本、雲林縣流氓調
    查資料表影本及內政部警政署複審流氓認定書影本附卷足憑。證人王友志、陳武
    勇於被告甲○○調查時，均證述其等與告訴人乙○之紛爭，係發生於八十六年五
    月間，證人王友志第二次調查時更表明為八十六年五月三十日，已如上述，則距
    離被告甲○○於八十九年四月七日填載告訴人乙○之流氓調查資料表，被告丁○○審核，送請法務部調查局調查站、憲兵調查組及雲林縣警察局於八十九年五月
    二十四日會審認定，及內政部警政署於八十九年五月二十五日複審通過，其提報
    之流氓行為，尚未逾三年，以被告甲○○及丁○○提報之時間而論，尚不違反檢
    肅流氓條例第三條逾三年不得提報之規定。又被告甲○○與證人劉穎杰、案外人
    蔡天斛、賴評乾等斗南分局偵查員，查訪被告丙○○、證人潘枝祥、王友志、張
    嘉元、陳武勇、鄭婉霞、張清標、張清山、李木村、李錫源、陳萬章、陳健忠等
    十二位證人，並製作上開十二位證人之筆錄，蒐集不利於告訴人乙○八項流氓事
    證中，證人陳健忠指證其發生之日期為八十四年十二月間，因已逾流氓提報時效
    三年，被告甲○○就此事實予以排除並未提報，足證被告甲○○、丁○○於蒐集
    調查告訴人乙○之流氓事證，已略盡形式上初步過濾、審核之責任。
六、又被告丙○○與證人潘枝祥二人於八十六年四月五日發生車禍，告訴人乙○未經
    同意即擅自將被告丙○○所有ＳＯ－二二六六號及潘枝祥所有ＲＦ－０六八七號
    二部自用小客車，拖吊回其經營之新富汽車板金修理廠，二部汽車因乙○索取高
    達二十五萬元之修車費過高，幾經協調，始由被告丙○○支付拖車費四千元，於
同年五月二日將車子牽回自行委人修復，證人潘枝祥所有之上開車輛，仍續交由
    告訴人乙○修理，費用十二萬元。惟嗣因證人潘枝祥曾多次前往告訴人乙○經營
    之新富汽車板金修理廠取車，告訴人乙○均未能修繕完成交付車輛，被告丙○○
    乃將應支付之十二萬元現金交由潘枝祥作為取車之用，八十六年五月十七日證人
    潘枝祥再次協同多位友人前往取車未果，遂連絡被告丙○○再次前來協同處理，
    被告丙○○因多次見乙○之新富汽車板金修理廠，時有警察人員在場泡茶聊天，
    乃臨時邀同具警察身份之被告丁○○一同前往，豈料雙方發生上開拉扯紛爭，導
    致被告丁○○及告訴人乙○分別受傷，不久之後管區警員劉錫成、廖介裕據報前
    來處理等情，亦據被告丁○○、甲○○、丙○○供述在卷，核與證人潘枝祥、王
    寶蘭、簡大溪、黃水潭、劉錫成、廖介裕於原審審理或警、偵訊中證述之情節大
    致相符 (見原審卷第一四八－一七六頁），並有雙方衝突場面照片二張（見原審
    卷二第三一頁)，及告訴人乙○診斷證明書影本 (見原審卷一第一一一頁)附卷足
    憑。被告丁○○、丙○○確因上開取車紛爭，而與告訴人乙○發生衝突，應屬實
    情，被告丁○○因被告甲○○正在蒐集告訴人乙○之流氓事證，而提供被告丙○○、證人潘枝祥與告訴人乙○上開車輛處理紛爭之事證，其在本件事證，曾為紛
    爭衝突之當事人，卻不知避嫌提供本件人證，雖有其不適當之處，但尚不違反警
    務人員摘奸發伏之工作。再者，本件流氓事證之蒐證工作，係由被告甲○○負責
    訊問被告丙○○，而由證人劉穎杰負責製作偵訊筆錄，而偵訊筆錄中記載之部分
    細節，如取回被告丙○○汽車之時間，修車費二十五萬元等，雖然或因記憶、或
    因陳述意會而稍有出入，惟有關紛爭之發生經過、告訴人乙○係在未經被告丙○○及證人潘枝祥同意之情況下，即擅將上開肇事車輛拖回其修車廠、並索取高價
    修車費、又延滯修復期間、甚至於取車時雙方發生暴力衝突，致被告丁○○及告
    訴人乙○分別受傷等主要事實，並無二致，被告丙○○殊無就無關重要之細節，
    與被告丁○○、甲○○共同故為虛偽陳述記載之必要。況且，被告丙○○之陳述
    及證人劉穎杰之記載，固然有部分錯誤及不當之處，然被告丙○○於該流氓案件
    指訴之事實，並非完全出於虛構，本缺乏誣告之故意，揆諸上開判例之意旨，亦
    難論以誣告之罪名。
七、被告甲○○、丙○○、證人王友志、陳武勇經法務部調查局測謊鑑定之結果，雖
    認被告甲○○稱：（一）乙○的提報流氓筆錄內容所載時間不正確不是故意的；
    （二）渠沒有誘導王友志、陳武勇等人做供述；（三）丁○○沒有指示渠製作不
    實的提報流氓筆錄。被告丙○○稱：（一）丁○○沒有動手毆打乙○；（二）丁○○沒有替渠出面就送修車輛價款向乙○施壓；（三）丁○○沒有叫渠去做不實
    筆錄。證人王友志稱：（一）乙○的提報流氓筆錄內容所載時間不實在是渠記錯
    了；（二）甲○○沒有誘導渠製作不實筆錄。證人陳武勇稱：乙○的提報流氓筆
    錄內容所載時間不實在是渠記錯了。經測試均呈情緒波動反應，均應係說謊，有
    法務部調查局九十一年四月二十三日調科參字第０九一００二四二九二０號測謊
    報告書一紙在偵字第三七三號卷內可參。惟按測謊之鑑定，係就受測人對相關事
    項之詢答，對應其神經、呼吸、心跳等反應而判斷，其鑑驗結果有時亦因受測人
    之生理、心理因素而受影響，該鑑驗結果固可為審判之參考，但非為判斷之惟一
    絕對之依據，鑑驗結果是否可採，仍應由法院斟酌取捨。且測謊結果之信憑性常
    因主客觀因素之不同而異其結論，而前述測謊結果，於法僅供認定事實之參考，
    法院於認定事實時仍應本於自由心證之原則，就卷內之各項證據，依經驗法則、
    論理法則等證據法則詳予推求，非得一概以測謊之結果為斷，而依上開所述，公
    訴人所提出之事證，均未能使本院形成被告丁○○、甲○○、丙○○三人有罪之
    確信，則前述測謊之結果非得獨執為被告之不利證明。
八、綜上，被告甲○○蒐集告訴人乙○之流氓事證，既係根據證人王友志、陳武勇、
    張嘉元之證述而為記載，其製作偵訊筆錄及填載雲林縣流氓調查資料表，陳報上
    級機關認定，難謂有虛偽記載誣告告訴人乙○之情事，其疏於進一步查證證人王
    友志、陳武勇、張嘉元證詞之真實性，或有其疏失，然仍與意圖他人受流氓處分
    而使用偽造證據之準誣告罪有間。被告等被訴犯罪尚屬不能證明。此外，復查無
    其他積極證據足資證明被告三人有何準誣告犯行，因此原審以不能證明被告犯罪
    而諭知無罪之判決，核無不合，檢察官上訴意旨，仍執前詞，指摘原判決不當，
    非有理由，應予駁回。
據上論結，應依刑事訴訟法第三百六十八條，判決如主文。
本案經檢察官吳萃芳到庭執行職務。
中    華    民    國      九十二      年      十二      月      二十四  日
                                  臺灣高等法院臺南分院刑事第三庭
                                      審判長法官  陳    義    仲
                                            法官  宋    明    蒼
                                            法官  楊    子    莊
右正本證明與原本無異。
如不服本判決，應於判決送達後十日內向本院提出上訴狀，其未敘述理由者並應於提
出上訴狀後十日內向本院補提理由書（應附繕本)。
                                      法院書記官  王    全    龍
中    華    民    國      九十二      年      十二      月      二十六  日


司法院資訊處製作；財團法人民間司法改革基金會備份。
